【裁判字號】    92,聲,179
【裁判日期】    920826
【裁判案由】    訴訟救助
【裁判全文】
臺灣高等法院民事裁定                              九十二年度聲字第一七九號
    聲  請  人  新亞電器股份有限公司
    法定代理人  王能仁
右聲請人因與相對人大都市建設開發股份有限公司間回復原狀事件，聲請訴訟救助，
本院裁定如左：
    主      文
聲請駁回。
聲請訴訟費用由聲請人負擔。
    理      由
一、按當事人無資力支出訴訟費用者，依民事訴訟法第一百零七條規定，法院固應依
    聲請准予救助，惟此項請求救助之事由，依同法第一百零九條第二項、第二百八
    十四條之規定，應提出可使法院信其主張為真實之一切證據以釋明之。而所謂無
    資力，係指窘於生活，且缺乏經濟信用者而言（參見最高法院二十六年滬抗字第
    三四號、四十三年台抗字第一五二號判例）。
二、本件聲請意旨略以：上訴人公司因投資設備過大，導致公司財務陷入困頓，經台
    灣台北地方法院於七十五年十月裁定准予重整在案，於重整程序中因台灣製造業
    環境日益惡化，且金融機構又不願再予核貸之情況下，上訴人公司所有業務均陷
    停頓，而無任何營業收入，致上訴人積欠無擔保廠商債務、個人借款債務及員工
    薪資債務計新臺幣（下同）二億零二百二十六萬八十六百九十元至今仍無法清償
    ，截至九十一年十二月三十一日止，公司之資產淨值已達負九億六千零六十五萬
    四千零一十元，上訴人公司現有之所有銀行存款亦僅餘二千八百三十八元，確已
    無任何現款得為支出；而本件訴訟標的金額為六千萬元，訴訟費用即高達九十九
    萬元，上訴人確無資力支出訴訟費用，另上訴人所有如聲請狀附件一所示之土地
    雖因重整程序無法處分，惟上訴人願將前揭土地提供作暫免繳訴訟費用之擔保；
    又原判決認識用法亦有諸多違誤，上訴人顯有勝訴之可能，爰依民事訴訟法第一
    百零七條之規定，請裁定准予訴訟救助等語。
三、本件抗告人聲請訴訟救助，固提出台灣台北地方法院七十五年度整字第一號民事
    裁定、積欠債務名冊、九十一年度資產負債表、銀行存款明細表、不動產一覽表
    等件為釋明，惟上開文件僅能釋明聲請人經法院裁定准予重整在案及其截至九十
    一年十二月三十一日止，公司之資產淨值為負九億六千零六十五萬四千零一十元
    等情，而依九十一年度資產負債表所載，聲請人之流動資產（包括現金、銀行存
    款、有價證券及應收款）為二千七百四十八萬三千零六十三元，固定資產為十三
    億五千八百零七萬六千五百八十元，故縱聲請人之資產淨值為負數，客觀上亦難
    認為抗告人有無資力而窘於營業之情事，聲請人所提出之上開文件顯未能釋明聲
    請人有窘於營業，且缺乏經濟信用而無資力支出訴訟費用之情事。聲請人既未能
    提出能有窘於生活，且缺乏經濟信用而無資力支出訴訟費之證據，以釋明其無資
    力支出訴訟費用之主張為真實，依前揭判例意旨，其聲請訴訟救助即屬無從准許
    。
四、據上論結，本件聲請為無理由，爰裁定如主文。
中      華      民      國    九十二    年      八      月    二十六    日
                              民事第三庭
                                  審判長法  官  張  宗  權
                                        法  官  吳  秀  美
                                        法  官  蕭  艿  菁
右正本係照原本作成。
如不服本裁定，應於收受送達後五日內向本院提出抗告狀，並應繳納抗告費新台幣四
十五元正。
中      華      民      國    九十二    年      八      月    二十六    日
                                        書記官  尤  峰  惠


司法院資訊處製作；財團法人民間司法改革基金會備份。
